【裁判字號】    99,易,34
【裁判日期】    990520
【裁判案由】    恐嚇取財等
【裁判全文】
臺灣高雄地方法院刑事判決                99年度易字第34號
公  訴  人  臺灣高雄地方法院檢察署檢察官
被      告  丁○○
上列被告因恐嚇取財等案件，經檢察官提起公訴（98年度偵字第
27293 號），嗣因被告就被訴事實為有罪之陳述，本院並聽取當
事人之意見後，改依簡式審判程序進行，判決如下：
    主  文
丁○○故買贓物，處有期徒刑伍月，如易科罰金，以新臺幣壹仟
元折算壹日；又犯恐嚇取財罪，共陸罪，各處有期徒刑陸月，如
易科罰金，均以新臺幣壹仟元折算壹日。扣案之鴿主電話名單伍
拾壹張、門號0000000000號行動電話壹支（含門號SIM 卡壹枚）
，均沒收；又犯恐嚇取財罪，共柒罪，均未遂，各處有期徒刑肆
月，如易科罰金，均以新臺幣壹仟元折算壹日。扣案之鴿主電話
名單伍拾壹張、門號0000000000號行動電話壹支（含門號SIM 卡
壹枚），均沒收。應執行有期徒刑壹年，如易科罰金，以新臺幣
壹仟元折算壹日。扣案之鴿主電話名單伍拾壹張、門號00000000
00號行動電話壹支（含門號SIM 卡壹枚），均沒收。
    事  實
一、丁○○明知真實姓名、年籍不詳，綽號「國文」之成年男子
    向其兜售之鴿子13隻，乃鴿主飼養放飛於空中之賽鴿，係「
    國文」以非法方式竊取網得，而屬來路不明之贓物，竟仍基
    於故買贓物之犯意，於民國98年9 月9 日上午8 時許在屏東
    縣東港鎮某處，以每隻鴿子新臺幣（下同）1,500 元之價格
    ，一次向「國文」購買前開13隻鴿子，並向「國文」取得載
    有鴿子腳環標號及鴿主電話之名單共51張，丁○○乃另基於
    意圖為自己不法所有之恐嚇取財犯意，於如附表一、二所示
    之時間，以其所有門號0000000000號行動電話，撥打電話予
    如附表一、二所示之辛○○等13名被害人，向被害人恐嚇稱
    ：其等之賽鴿在小琉球被捉了，要不要贖回，若願支付如附
    表一、二所示之金額，才會將鴿子送回等語，並暗示被害人
    如不付款，即不將鴿子放回使鴿子無法再比賽，致如附表一
    、二所示之13名被害人為免賽鴿遭殺害或無法取回而心生畏
    懼，始允諾付款，而丁○○於取得如附表一所示6 名被害人
    之贖款得手後，即先行返還或放回如附表一所示被害人所有
    之賽鴿共6 隻。嗣後，丁○○復駕駛車號B9-4365 號自用小
    客車載運其餘7 隻賽鴿，擬與如附表二所示7 名被害人見面
    收取贖款，惟因其他被害人報警處理，為警於98年9 月9 日
    上午11時30分許，在高雄縣路竹鄉○○路路竹交流道北上出
    口匝道查獲，致其向如附表二所示之被害人恐嚇取財未能得
    逞，警方並扣得上開丁○○所有用以聯絡恐嚇之門號000000
    0000號行動電話1 支、鴿主電話名單51張、其收取後花用剩
    餘之贓款7,500 元，及尚未交付之賽鴿7 隻（已發還被害人
    ）。
二、案經高雄縣政府警察局湖內分局報告臺灣高雄地方法院檢察
    署檢察官偵查起訴。
    理  由
一、本件被告丁○○所犯均係死刑、無期徒刑、最輕本刑為3 年
    以上有期徒刑以外之罪，其於審判程序中就被訴事實為有罪
    之陳述，經審判長告知簡式審判程序之旨，並聽取公訴人及
    被告之意見後，經本院依刑事訴訟法第273 條之1 第1 項之
    規定，裁定進行簡式審判程序。又本件卷內之證據調查，依
    同法第273 條之2 規定，不受第159 條第1 項關於傳聞法則
    規定之限制，依法均有證據能力，合先敘明。
二、訊據被告對於上揭犯罪事實均坦承不諱，核與證人即如附表
    一所示被害人辛○○、丑○○、甲○○、子○○，證人即如
    附表二所示被害人卯○○、丙○○、寅○○、乙○○、己○
    ○、壬○○、戊○○於警詢時證述之情節，及證人即被告友
    人丁明珠於警詢時及偵查中之證述相互符合（見本院易字卷
    第20至35頁、偵卷第22至25、27至30、32至36、38至39、4
    1 至44、46至47、49至50頁背面、14至19頁），並有高雄縣
    政府警察局湖內分局搜索、扣押筆錄1 份、贓物認領保管單
    7 紙、鴿主電話名單51張、丁明珠所有門號0000000000號行
    動電話及被告所有門號0000000000號行動電話98年9 月1 日
    至9 月9 日雙向通聯紀錄各1 份及查獲賽鴿照片18張、在卷
    可稽（見偵卷第6 至7 、26、31、37、40、45、48、51、66
    至117 、124 至135 、52至60頁），足見被告之自白與事實
    相符，而得為認定犯罪之依據。從而，本件事證明確，被告
    上開犯行均堪以認定，應依法論科。
三、論罪科刑：
  (一)按刑法第346 條第1 項恐嚇取財罪所稱之「恐嚇」，乃指以
    惡害之事，告知他人，使其生畏懼或恐怖心而言，且惡害之
    種類並無限制，不以生命、身體、名譽為限，即便是「財產
    」、個人信用等事項亦屬之；再惡害告知之方法，更不以明
    示者為限，以默示之方法亦可，故凡以言語、文字、舉動，
    甚而利用自己之地位、社會勢力、政治權力，或與其他事實
    相配合而足以使人萌生畏怖或恐怖之念者亦屬之。是以附表
    一、二所示之被害人因被告撥打電話告知其等辛苦飼養、價
    值不菲的賽鴿已為人捕獲，現置於被告實力控制之下，渠等
    因畏懼被告不將鴿子釋放或有將之殺害等情形，方始同意付
    款贖回鴿子，被告所為之惡害通知，顯已足以影響上開被害
    人意思決定之自由，自已該當恐嚇取財罪之恐嚇要件。
  (二)核被告所為，係犯刑法349 條第2 項之故買贓物罪、第346
    條第1 項之恐嚇取財罪及同條第3 項、第1 項之恐嚇取財未
    遂罪。被告所為6 次恐嚇取財、7 次恐嚇取財未遂罪行，所
    侵害之被害人法益不同，及前開故買贓物罪行，犯意各別，
    行為互殊，應予分論併罰。又被告前開7 次恐嚇取財未遂部
    分犯行，其已著手於恐嚇取財行為之實施，然未生取得他人
    財物之結果，為未遂犯，爰依刑法第25條第2 項之規定，按
    既遂犯之刑減輕其刑。爰審酌被告明知「國文」兜售之13隻
    鴿子，係來路不明之贓物，仍予以買受，助長竊盜歪風，增
    加追贓難度，其又不思以正當方式賺取生活所需，竟撥打電
    話與如附表一、二所示被害人遂行恐嚇取財之犯行，收取贖
    款，危害他人財產利益，並影響賽鴿活動之進行及破壞社會
    秩序，對社會治安造成不良影響，行為實有不該，惟念及被
    告恐嚇取財之行為雖為13次，然其就如附表一所示6 次既遂
    犯行得手贓款總計11,363元，金額非鉅，另7 次犯行尚未得
    逞即為警查獲，並未獲得利益，且如附表二所示被害人均已
    領回賽鴿，有上開贓物認領保管單可憑，被害人所受損害已
    有減輕，參以，被告已於本院審理時坦承全部犯行，犯後態
    度尚可，兼衡其犯罪之動機、目的、手段、生活狀況、智識
    程度等一切情狀，分別量處如主文所示之刑。又按數罪定其
    應執行刑時，依刑法第51條第5 款規定，固採限制加重主義
    ，而受不得逾法定30年最高限制之外部性界限。然上揭定其
    應執行刑，既屬刑法賦予法院自由裁量之事項，仍應受比例
    原則、公平正義原則之規範，謹守法律秩序之理念，體察法
    律之規範目的，使其結果實質正當，而合於裁量之內部性界
    限；是定其應執行刑期時，除應就各別刑罰規範之目的、輕
    重罪間體系之平衡、整體犯罪非難評價、各行為彼此間之偶
    發性、與被告前科之關聯性、各行為所侵害法益之專屬性或
    同一性、數罪對法益侵害之加重效應、罪數所反映之被告人
    格特性與犯罪傾向、社會對特定犯罪例如一再殺人或販毒行
    為處罰之期待等，為綜合判斷外，尤須參酌上開實現刑罰公
    平性，以杜絕僥倖、減少犯罪之立法意旨，為妥適之裁量（
    最高法院97年度台上字第2017號判決意旨參考），本院審酌
    被告上開數次犯行對法益侵害之加重效應非鉅，並就輕重罪
    間體系之平衡，及整體犯罪之非難評價等綜合判斷，定其應
    執行之刑為有期徒刑1 年，以示懲儆。
  (三)扣案之鴿主電話名單51張，及扣案之門號0000000000號行動
    電話1 支（含門號SIM 卡1 枚），均為被告所有供本件犯罪
    所用之物，業據被告及被害人陳明在卷，應均依刑法第38條
    第1 項第2 款宣告沒收。至於另扣得門號0000000000號行動
    電話，為被告友人丁明珠所有，業據丁明珠陳明在卷（見偵
    卷第15頁），並有上開雙向通聯紀錄可查，爰不予宣告沒收
    。另扣案贓款7,500 元為被告恐嚇所得之財物，係屬贓物，
    應發還被害人，並非被告所有，自不得宣告沒收，併此敘明
    。
據上論斷，應依刑事訴訟法第299 條第1 項前段、第273 條之1
第1 項，刑法第349 條第2 項、第346 條第1 項、第3 項、第25
條第2 項、第51條第5 款、第41條第1 項前段、第38條第1 項第
2 款，刑法施行法第1 條之1 第1 項、第2 項前段，判決如主文
。
本案經檢察官王清海到庭執行職務。
中    華    民    國    99    年    5     月    20    日
                  刑事第十八庭  審判長法  官  李東柏
                                      法  官  陳芸珮
                                      法  官  周佳佩
以上正本證明與原本無異。
如不服本判決應於收受送達後10日內向本院提出上訴書狀，並應
敘述具體理由；如未敘述上訴理由者，應於上訴期間屆滿後20日
內向本院補提理由書（均須按他造當事人之人數附繕本）「切勿
逕送上級法院」。
中    華    民    國    99    年    5     月    20    日
                                      書記官  王立山
附錄本案論罪科刑法條：
刑法第346 條
意圖為自己或第三人不法之所有，以恐嚇使人將本人或第三人之
物交付者，處6 月以上5 年以下有期徒刑，得併科1 千元以下罰
金。
以前項方法得財產上不法之利益，或使第三人得之者，亦同。
前二項之未遂犯罰之。
刑法第349 條第2 項
搬運、寄藏、故買贓物或為牙保者，處5 年以下有期徒刑、拘役
或科或併科1 千元以下罰金。
附表一：恐嚇取財既遂部分（金額：新臺幣）
┌──┬───┬──────┬──────┬───┬─────┐
│編號│被害人│  恐嚇日期  │  付款日期  │賽鴿數│ 交付金額 │
├──┼───┼──────┼──────┼───┼─────┤
│ 1  │辛○○│98年9 月8 日│98年9 月9 日│ 1隻  │ 2,000元  │
├──┼───┼──────┼──────┼───┼─────┤
│ 2  │丑○○│98年9 月9 日│98年9 月9 日│ 1隻  │ 2,000元  │
├──┼───┼──────┼──────┼───┼─────┤
│ 3  │子○○│98年9 月8 日│98年9 月9 日│ 1隻  │ 1,800元  │
├──┼───┼──────┼──────┼───┼─────┤
│ 4  │甲○○│98年9 月8 日│98年9 月9 日│ 1隻  │ 1,500元  │
├──┼───┼──────┼──────┼───┼─────┤
│ 5  │癸○○│98年9 月8 日│98年9 月8 日│ 1隻  │ 2,018元  │
├──┼───┼──────┼──────┼───┼─────┤
│ 6  │庚○○│98年9 月8 日│98年9 月8 日│ 1隻  │ 2,045元  │
└──┴───┴──────┴──────┴───┴─────┘
附表二：恐嚇取財未遂部分（金額：新臺幣）
┌──┬───┬──────┬────────┬───────┐
│編號│被害人│  恐嚇日期  │    賽鴿數      │遭恐嚇取財金額│
├──┼───┼──────┼────────┼───────┤
│ 1  │卯○○│98年9 月9 日│1 隻（編號524 ）│  2,000元     │
├──┼───┼──────┼────────┼───────┤
│ 2  │丙○○│98年9 月8 日│1 隻（編號352 ）│  2,000元     │
├──┼───┼──────┼────────┼───────┤
│ 3  │寅○○│98年9 月8 日│1 隻（編號179 ）│  1,500元     │
├──┼───┼──────┼────────┼───────┤
│ 4  │乙○○│98年9 月8 日│1 隻（編號761 ）│  1,500元     │
├──┼───┼──────┼────────┼───────┤
│ 5  │己○○│98年9 月9 日│1 隻（編號491 ）│  2,000元     │
├──┼───┼──────┼────────┼───────┤
│ 6  │壬○○│98年9 月8 日│1 隻（編號489 ）│  2,000元     │
├──┼───┼──────┼────────┼───────┤
│ 7  │戊○○│98年9 月8 日│1 隻（編號171 ）│  2,000元     │
└──┴───┴──────┴────────┴───────┘

司法院資訊處製作；財團法人民間司法改革基金會備份。
